【裁判字號】    91,易,779
【裁判日期】    920514
【裁判案由】    竊盜
【裁判全文】
臺灣士林地方法院刑事判決                          九十一年度易字第七七九號
    公  訴  人  臺灣士林地方法院檢察署檢察官
    被      告  辛○○
                乙○○
                己○○
    共      同
    選任辯護人  李祖麟律師
右列被告因竊盜案件，經檢察官提起公訴（九十一年度偵字第二三五五號），本院判
決如左：
    主  文
辛○○、己○○結夥三人以上竊盜，各處有期徒刑捌月。扣案車牌號碼Ｓ九—四六四
○號、ＢＮ—三五四二號自小貨車（均含改裝加設之抽、加油設備）各壹輛均沒收。
乙○○結夥三人以上竊盜，累犯，處有期徒刑玖月。扣案車牌號碼Ｓ九—四六四○號
、ＢＮ—三五四二號自小貨車（均含改裝加設之抽、加油設備）各壹輛均沒收。
    事  實
一、乙○○前有妨害公務、違反麻醉藥品管理條例等前科紀錄，最近一次於八十七年
    間因妨害公務案件，經臺灣板橋地方法院以八十七年度易字第四○四號判處有期
    徒刑六月確定，並於八十七年五月二十七日易科罰金執行完畢。詎乙○○猶不知
    悔改，夥同辛○○、己○○，三人基於共同意圖為自己不法所有之犯意聯絡，於
    九十一年三月四日凌晨四時許，由乙○○駕駛所有車牌號碼Ｓ九─四六四○號自
    小貨車（經改裝加設加油設備）搭載己○○，而辛○○則駕駛所有車牌號碼ＢＮ
    ─三五四二號自小貨車（經改裝加設加油設備），分別前往臺北市○○區○○街
    一巷大坑溪旁工地內，趁深夜該工地無人看守之際，共同以上揭自小貨車所加裝
    之抽油設備，竊取脩方龍放置於該工地內油桶二桶之柴油（每桶二百公升）及挖
    土機油箱內柴油一百二十公升，共計竊得約五百二十公升，嗣於同日凌晨四時三
    十分許，經途經該處之巡邏員警查覺有異，當場逮捕三人，並扣得前開油罐車（
    均含改裝加設之抽、加油設備）等，因而查悉上情。
二、案經工地負責人脩方龍訴由臺北市政府警察局南港分局報請臺灣士林地方法院檢
    察署檢察官偵查起訴。
    理  由
一、訊據被告乙○○固承認自己有竊取柴油之情事，惟辯稱本件犯罪純係個人一時貪
    念所引起，事前絕未與辛○○、己○○共謀竊油，友人己○○僅係與伊一同前往
    ，完全不知情云云。被告辛○○、己○○二人均矢口否認上揭犯行，被告辛○○
    辯稱：伊當時在車內睡覺，亦未下車，亦無發動引擎，警察當場並未看見伊有偷
    竊動作，因此否認犯罪事實云云；被告己○○則辯以：伊只是跟乙○○一同過去
    聊天，並不知道他從事何業，以為他在加油，對於偷油乙事並不知情，伊只是幫
    乙○○拿手套而已云云。辯護人並以：(一)警員壬○○、戊○○之證詞，應係推測
    被告辛○○說詞不合常理，不能證明被告辛○○確有竊油之犯行；而被告辛○○
    所使用之行動電話門號0000000000號，雖自九十一年三月三日晚上八
    時三十三分許至翌日凌晨一時十七分許，與被告乙○○聯絡五次，惟自一時十七
    分許至案發之四時三十分間，歷時三時餘，二人確未再聯絡，被告辛○○供詞非
    不實在；在警員逮捕過程中，被告辛○○既在自己車內駕駛座上，未在地面走動
    或有任何竊取現場柴油之不法行為，自不能以臆測方式推斷被告辛○○涉嫌竊盜
    ；案發當日被告車內柴油容量已近滿載之一千七百公升，並不需要增加油量，與
    乙○○聯絡碰面，純為獲得加油訊息之便，再結伴至各工地加油，被告辛○○至
    案發現場將車停妥後，即在車內休息，並不知情乙○○竊油之犯行，否則自可至
    工地外為其把風，不能因此遽認被告與渠等間即具有犯意之聯絡。(二)被告己○○
    係案發前一日受乙○○之邀相聚，因久未見面而搭乘其車隨同至各處工地並聊天
    ，當乙○○下車後雖有請被告己○○幫忙拿車上之手套及手電筒，被告己○○並
    不知其居心，嗣下車方便時，警察突然出現，乙○○即要被告己○○離開，實際
    上被告己○○並未參與竊油之任何行為云云，資為辯護。惟查：
  (一)關於被告乙○○、己○○互為聯絡，究係何人先打電話乙情，被告乙○○係稱：
    「林是我當兵的朋友，他晚上打電話給我說他很無聊，叫我帶他去逛逛，我說我
    要工作，所以他就和我一起，他坐在我的車上。‧‧‧」（見偵查卷第八十六頁
    、一一六頁偵訊筆錄）云云；而被告己○○則供稱：「凌晨三時左右由乙○○打
    電話至家中〈電話號碼略〉叫我到臺北市南港區○○○○段鐵路旁，於三時四十
    五分到達附近，由乙○○駕營小貨車車號Ｓ九—四六四○載我到工地現場‧‧‧
    」（見偵查卷第三十四頁反面警訊筆錄）、「‧‧‧今天是他打電話給我問我工
    作情形，我說在靜養，他問我會不會無聊，我跟他說我受傷在家，他說要不要出
    來聊天，是他主動約我的。‧‧‧」、「毛打電話給我，是當天凌晨二、三點，
    他用手機打到我家〈電話號碼略〉說很久沒見要找我聊天，問我有沒有在做事，
    說他在做事很無聊，我去南港研究院路一段鐵路旁，他接我上車，直接到工地，
    他下車。」（見偵查卷第八十七頁、第一一八頁）云云，二人所述不符，應有隱
    情。
  (二)被告辛○○偵查中先訛稱：「我是和毛約好說他要到工地加油，我先到那裡等他
    要和他聊天，我先到後就在車上睡覺。」（見偵查卷第八十九頁）云云，後改稱
    ：「（問：他〈按指被告乙○○〉找你何事？）只是想見面聊天，我剛好沒事，
    ‧‧‧」（見偵查卷第一一四頁）云云，所述不一，已難輕信。且揆諸常情，一
    般許久未見之友人相邀聊天，多會選在自己或友人住家或至餐館等處，怎會在深
    更半夜凌晨之時，相約至無人看守之工地，被告己○○、辛○○所辯顯與事理有
    違。徵以被告乙○○於警訊、偵查時供稱：「我‧‧‧接獲朋友（叫阿和）告知
    南港區大坑溪旁有挖土機要加油，我就夥同朋友己○○從我住處出發，開自小貨
    Ｓ九—四六四○號至南港區大坑溪工地加油，另約朋友辛○○到現場加油，我於
    四時到達時，我朋友辛○○已經駕自小貨ＢＮ—三五四二號到達工地，於四時開
    始加油。」（見偵查卷第二十七頁反面）、「連是我以前工地的朋友，他也是晚
    上打電話給我問我在做什麼，我跟他說我四、五點要去南港加個油。我到現場時
    ，連已在那裡，不過我是被警察抓到時才知道。」（見偵查卷第八十六頁）云云
    ，其既於本院自承駕駛經改裝加設抽、加油設備之車牌號碼Ｓ九─四六四○號自
    小貨車，前往上址無人看守之工地竊取柴油，並非加油，則被告己○○於深夜凌
    晨三、四時陪同前往；被告辛○○另駕駛經改裝加設加油設備之車牌號碼ＢＮ─
    三五四二號自小貨車，相邀在上址工地見面，渠二人焉能諉為不知，所辯顯不足
    採。另被告辛○○所使用之行動電話門號0000000000號與被告乙○○
    使用之行動電話0000000000號，自九十一年三月三日晚上八時三十三
    分許至翌日凌晨一時十八分許，通話頻繁多達十次，有遠傳電信股份有限公司風
    險管制中心傳真之行動電話0000000000號通聯紀錄一份在卷足按，參
    以被告己○○亦供稱：「（問：你到工地見到辛○○在做什麼？車子停在何處？
    ‧‧‧）辛○○坐在〈營小貨車號ＢＮ—三五四二號〉車上，車子停在工地內，
    ‧‧‧」（見偵查卷第三十四頁反面）等語，足證被告辛○○偵查中辯稱：伊不
    知乙○○何時來（見偵查卷第一一四頁反面）云云，洵無可採。
  (三)又被告辛○○警訊時供稱：車上柴油係伊向林口鄉某民營加油站加油約二○○○
    公升，已替新店客戶加油約三二七公升，所以目前油量約一七○○公升（見偵查
    卷第三十八頁）云云，惟卻提不出任何收據以資證明。而臺北市○○區○○街一
    巷大坑溪旁工地，下工後即無人看守，在入口處並以警示帶作為圍籬，並未通知
    被告等人深夜前來加油，且工地挖土機用油均請油行以油桶送來，從未請人前來
    加油乙事，亦據告訴人即上址工地主任庚○○、證人即該工地員工丙○○到庭結
    證屬實（參見本院九十二年一月二十三日訊問筆錄、同年四月三十日審理筆錄）
    ，且被告辛○○偵查中亦自承：「（問：加油時，客戶是否會在旁邊？）會，他
    們要看油量表，來確定我們加油的數量，以免我們以少報多。」（見偵查卷第一
    一四頁）等語，則上址工地深夜無人之際，並以警示帶隔離禁止人車進入，被告
    辛○○在未經同意下，擅自駕車入內，卻諉稱前來加油或僅在車上睡覺，孰人能
    信。參以證人即戊○○偵查中證稱：「‧‧‧現場有二部車，但是派出所到場時
    ，只注意到一部車，該車有二人，我們搜尋現場，看到另一部油車，沒有開大燈
    ，車上有一人，他〈按指被告辛○○〉窩在駕駛座下方，我們跟他交談時，他在
    嚼檳榔，引擎也是熱的，卻跟我們說他在睡覺，還跟我們說他不認識另外二個人
    ，‧‧‧他只有說是工地主任找他，叫他去加油，‧‧‧」（見偵查卷第三四七
    頁）、壬○○、戊○○於本院調查時到庭結證稱：「‧‧‧我在現場看一看，發
    現在圍牆那邊，還有另外一台油罐車，我們靠近油罐車的駕駛座窗戶，發現有一
    個人躲在裡面，他〈按指被告辛○○〉平躺在椅子上，我問他在幹嘛，他說他在
    睡覺，我發現他還在吃檳榔，‧‧‧，我摸摸引擎還是熱的，我叫他下車，問他
    是否認識另外兩個被告，他剛開始說不認識，後來又說認識，他還跟我說他在這
    邊等著要工作，我問他等什麼工作，他就回答不出來。‧‧‧他說等工地主任叫
    他去加油」（見本院九十二年一月二十三日訊問筆錄）等語，足見被告辛○○所
    辯與事實不符。
  (四)再者，證人即查獲本案之警員佘明鴻偵查中證稱：「（問：本案是否你查獲？）
    巡邏時現場查獲，我們開車轉入四分溪旁，當地工地圍籬只有到胸口，我們的角
    度剛好看進去，有二個人在一台貨車旁操作，旁邊有油罐桶，其中一人看到巡邏
    車經過，拔腿就跑，我在標示欄點的縫隙，當場逮捕他，他姓林（偵訊筆錄誤載
    為『連』），工地後方還有一部貨車‧‧‧（問：二部貨車，有無開大燈？有無
    發動？）不確定有無發動，應該沒開大燈。」（見偵查卷第一○五頁）等語，本
    院調查時亦到庭結證稱：「當時工地內，有一輛小貨車改裝的油罐車，正在抽油
    ，有兩名人員，‧‧‧其中一個人（按指被告己○○）看到巡邏車拔腿就跑，我
    在副駕駛座，我就追出去，‧‧‧我攔下跑的人，他只回答說他是來這裡加油，
    ‧‧‧」（見本院九十二年一月二十三日訊問筆錄）等語；證人即警員癸○○偵
    查中證稱：「我和佘行經現場，看到毛、林，其中毛看到警車經過，迅速將油管
    從油桶抽出來，姓林的拔腿就跑，佘追上去，我問毛在幹嘛，他說沒有，他只是
    在加油。」（見偵查卷第一三七頁）等語，本院調查時復到庭結證稱：「我看到
    可疑的自小貨車在吸油，當時小貨車啟動發電機，我看到乙○○匆忙把油管從油
    桶抽出來，我同事去追己○○，‧‧‧，我問乙○○你在幹什麼，他答不出來，
    他很害怕的跟我回答說他來這裡找朋友。」（見本院九十二年一月二十三日訊問
    筆錄）等語，被告己○○既稱乙○○係前來加油，何以該工地無人引領在場？為
    何係將油加入油桶中？其豈能無疑，且發現警察巡邏時，竟拔腿就跑，實與常情
    有悖，益徵被告己○○所辯不實。
  (五)此外，並有車牌號碼Ｓ九—四六四○號、ＢＮ—三五四二號自小貨車扣案可稽，
    及攝自上開自小貨車（含車上附設之加油設備）之照片十四幀附卷足參，而上開
    扣案自小貨車經測量其上油罐箱柴油存量，分別為車牌號碼Ｓ九—四六四○號自
    小貨車有二七六四‧八公升、車牌號碼ＢＮ—三五四二號自小貨車有一七四二‧
    七九六公升，此有臺北市警察局南港分局南港派出所警員丁○○、癸○○製作之
    測量結果一欄表在卷足按。上開工地確失竊油桶二桶之柴油（每桶二百公升）及
    挖土機油箱內柴油一百二十公升，共計約五百二十公升，亦據告訴人庚○○、證
    人丙○○證述屬實（參見偵查卷第四十一頁反面、本院九十二年四月三十日訊問
    筆錄），應為被告等人所竊取無誤。
  (六)綜上所陳，被告辛○○、己○○所辯，無非事後卸責之詞，洵無足採，被告辛○○、乙○○、己○○三人共同竊盜之犯行，均堪認定，應依法論科。
二、按刑法上所謂共同正犯，係指就構成犯罪事實一部，已參與實施者，即屬之，且
    共同正犯應就全部犯罪結果共負責任（最高法院二十九年上字第二四二六號、四
    十九年臺上字第七七號判例意旨參照），結夥三人以上之竊盜罪，因有共同犯意
    之聯絡，各結夥人應就全部犯罪之結果負其責任（最高法院七十年臺上字第五二
    三四號判決意旨參照）。核被告辛○○、乙○○、己○○所為，均係犯刑法第三
    百二十一條第一項第四款之結夥三人以上竊盜罪。被告三人間，有犯意之聯絡及
    行為之分擔，應依刑法第二十八條之規定論以共同正犯。被告乙○○前有事實欄
    所列前案經判處有期徒刑及執行完畢情形，此有臺灣高等法院被告全國刑案紀錄
    表、臺灣高等法院檢察署刑案紀錄簡覆表各一份在卷可按，其前受有期徒刑執行
    完畢，於五年以內再犯本件最重本刑為有期徒刑以上之罪，為累犯，應依刑法第
    四十七條之規定加重其刑。爰審酌被告三人均有犯罪前科紀錄，素行不端，渠等
    年輕力強，不思上進，竟從事宵小行徑，盜取柴油販賣圖利之犯罪動機、目的、
    、手段，嚴重破壞社會治安，所生危害甚鉅，及被告辛○○、己○○犯罪後猶飾
    詞圖卸尚無悔意；被告乙○○尚能坦承犯行，態度良好，知所悔改，已與被害人
    庚○○達成和解等一切情狀，分別量處如主文所示之刑，以示懲儆。至扣案車牌
    號碼Ｓ九─四六四○號、ＢＮ─三五四二號自小貨車（均含改裝之抽、加設加油
    設備）各一輛，係供犯罪所用之物，分別為被告乙○○、辛○○所有，已據車輛
    登記名義人徐浩中、黃永源到庭證述屬實（見本院九十二年三月十日、同年四月
    二十四日訊問筆錄，本院九十二年度聲字第一○○號、第一○一號卷），亦據被
    告乙○○供承無誤（參見本院九十二年四月三十日審理筆錄），爰依刑法第三十
    八條第一項第二款併予宣告沒收。
三、至臺灣士林地方法院檢察署九十二年四月二十四日甲○會九二偵三○三○字第三
    一五○號函，檢送該署九十二年度偵字第三○三○號被告辛○○、張耀仁等竊盜
    案卷二宗（含該署九十二年度聲他字第二八八二號偵查卷），以被告辛○○基於
    意圖為自己不法所有之概括犯意，先於九十二年三月八日，在臺北市○○區○○
    路三二號對面重劃區內，以不詳工具竊取被害人黃文興所有之ＮＧ—○八九號營
    業大貨曳引車得手後，行駛至臺北縣新店市○○路旁停放；復於九十二年三月二
    十四日晚間，向不知情之張耀仁佯稱有開車之工作要提供給伊，即由姓名年籍不
    詳綽號「四郎」之人駕車至張耀仁位於臺北縣三重市○○路○段一三六巷四一弄
    九號五樓住處樓下接送張耀仁，共同前往臺北市○○區○○路重劃區，被告辛○○則自行駕駛車牌號碼ＡＣ—九二二五號自小貨車前往該處，由被告辛○○交付
    鑰匙予張耀仁，請張耀仁則以上開鑰匙駕駛被害人黃文明所有車牌號碼ＡＭ—一
    八○號營大貨曳引車，得手後駛離現場南下嘉義，因認被告辛○○另涉有刑法第
    三百二十條第一項之竊盜罪嫌，請予合併審理云云乙節。惟按連續犯之所謂出於
    概括犯意，必須其多次犯罪行為自始均在一個預定犯罪計畫以內，出於主觀上始
    終同一犯意之進行，若中途另有新犯意發生，縱所犯為同一罪名，究非連續其初
    發之意思，即不能成立連續犯。本件移送意指係認被告辛○○竊取他人車輛，則
    其犯行之動機、目的均與本案竊取柴油之犯行截然不同，是否自始均在一個預定
    犯罪計畫以內，並非無疑，且相距達一年餘，似難認其係出於概括犯意所為，尚
    不生連續犯之裁判上一罪關係，並非起訴效力所及，此部分既未經提起公訴，即
    非本院所得審究，應退由檢察官另為適法之處理，併此敘明。
據上論斷，應依刑事訴訟法第二百九十九條第一項前段，刑法第二十八條、第三百二
十一條第一項第四款、第四十七條、第三十八條第一項第二款，判決如主文。
本案經檢察官簡靜玉到庭執行職務
中      華      民      國    九十二    年      五      月     十四     日
                                    臺灣士林地方法院刑事第二庭
                                        法  官  李  昆  霖
右正本證明與原本無異。
如不服本判決，應於判決送達後十日內，向本院提出上訴狀。
                                        書記官  李  佩  真
中      華      民      國    九十二    年      五      月     二十     日
附錄本判決論罪科刑依據之法條：
中華民國刑法第三百二十一條第一項第四款：
犯竊盜罪而有左列情形之一者，處六月以上、五年以下有期徒刑：
  四、結夥三人以上而犯之者。


司法院資訊處製作；財團法人民間司法改革基金會備份。
